【裁判字號】    98,交訴,204
【裁判日期】    990528
【裁判案由】    公共危險
【裁判全文】
臺灣板橋地方法院刑事判決             98年度交訴字第204號
公  訴  人  臺灣板橋地方法院檢察署檢察官
被      告  乙○○
上列被告因公共危險案件，經檢察官提起公訴（98年度偵字第19
522 號），本院判決如下：
    主  文
乙○○駕駛動力交通工具肇事，致人受傷而逃逸，處有期徒刑柒
月。
    事  實
一、乙○○於民國98年4 月23日下午5 時40分許，駕駛車牌號碼
    CX-8763 號自用小客車（登記車主為乙○○本人），沿臺北
    縣中和市○○路之禁行機車車道由東往西方向行駛，行經景
    平路、安平路交岔路口處前時，適有甲○○騎乘車牌號碼AU
    B-095 號重型機車，同向行駛於乙○○車輛之右前方，因甲○○違規跨越禁止變換車道線、逕行向左變換車道至乙○○
    行駛之禁行機車車道內，乙○○見狀，已閃煞不及，其駕駛
    之上開自用小客車右前車頭因而撞及甲○○前述重型機車車
    尾，致甲○○人車倒地，受有肩部挫傷、右側腕挫傷、左側
    髖受傷等傷害（乙○○所涉過失傷害罪嫌，另經檢察官偵查
    終結後，認其犯罪嫌疑不足，而為不起訴處分確定）；乙○○明知其駕車與甲○○發生交通事故，且甲○○已人車倒地
    、受有傷害，詎乙○○竟基於肇事逃逸之犯意，未對甲○○
    施以救護，亦未報警處理，待甲○○自行起身，將橫倒、阻
    擋於乙○○車輛前方之上開機車牽移至右側路邊後，乙○○
    即駕車逕行離去。嗣有當時正於該交岔路口旁施工之人員丙○○，因聽聞聲響而知悉有該起交通事故，並主動前來現場
    協助甲○○引導後方來車改道通行，丙○○見乙○○於肇事
    後，未為任何處理即駕車離開，乃將其所記下之乙○○上開
    自用小客車車牌號碼提供予據報前往現場處理之警員，始循
    線偵得上情。
二、案經臺北縣政府警察中和第一分局報請臺灣板橋地方法院檢
    察署檢察官偵查起訴。
    理  由
一、證據能力部分：按被告以外之人於審判外之陳述，經當事人
    於審判程序同意作為證據，法院審酌該言詞陳述或書面陳述
    作成時之情況，認為適當者，得為證據，刑事訴訟法第159
    條之5 第1 項定有明文。本件被害人甲○○、證人丙○○2
    人於警詢中所為之陳述，對於被告乙○○而言，核屬被告以
    外之人於審判外之陳述，惟被告及檢察官於本院審判程序中
    ，均表示同意以上開被害人甲○○、證人丙○○2 人於警詢
    中之陳述作為證據（見本院99年3 月31日準備程序筆錄第2
    頁），本院審酌上開被害人甲○○、證人丙○○2 人於警詢
    中所為陳述，依渠等陳述作成時之外部情況，並無該等供述
    證據係違法取得或信用性明顯過低之情形，認為適當，依首
    揭條文規定，上開被害人甲○○、證人丙○○2 人於警詢中
    之陳述，自有證據能力，此合先敘明。
二、訊之被告乙○○固不否認其有於上開時間、地點，駕駛前述
    車牌號碼CX-8763 號自用小客車，與被害人甲○○所騎乘之
    車牌號碼AUB-095 號重型機車發生交通事故，被害人甲○○
    並因而受有前揭傷害等事實，惟矢口否認有何肇事逃逸犯行
    ，辯稱：當時是甲○○突然插進來，可能是甲○○自己技術
    不好，車子根本沒有發生碰撞，甲○○就自己跌倒，事故發
    生後，伊有下車要關心甲○○，甲○○爬起來後，就把機車
    牽起來往路邊走，伊是等甲○○牽車離開現場後，伊才離開
    ，因為甲○○機車跌在伊車前，若不是甲○○先離開，伊也
    不可能離開，當時是下班時間，車輛很多，也沒有人幫伊指
    揮交通，伊不得已，只好回到車上駕車離去云云。經查：
  (一)被告於上開時、地，駕駛前述車牌號碼CX-8763 號自用小客
    車，與被害人甲○○所騎乘之車牌號碼AUB-095 號重型機車
    發生交通事故，被害人甲○○並因而受有前揭傷害等事實，
    業據告訴人甲○○於警詢、偵查中檢察官訊問時、本院審理
    時均指（證）述明確（見偵查卷第6 至第9 頁之調查筆錄、
    第42至第43頁之訊問筆錄，本院99年5 月14日審判筆錄第8
    至第9 頁），核與證人丙○○於警詢、偵查中檢察官訊問時
    、本院審理時所證述之情節相符（見偵查卷第13頁之查訪紀
    錄表、第42頁之訊問筆錄，本院同上審判筆錄第3 至第7 頁
    ），並有道路交通事故現場圖、道路交通事故調查報告表(一)
    、(二)、現場及車輛照片數幀、天主教耕莘醫院永和分院診斷
    證明書1 紙等在卷可稽，且為被告所不爭執，自堪信屬實。
    又被告於本院審理時，固辯稱：當時甲○○機車插進來時，
    可能是甲○○自己技術不好，車子根本沒有發生碰撞，甲○○就自己跌倒云云；惟查，被害人甲○○所騎乘之重型機車
    ，係因自後方遭受被告所駕駛上開自用小客車撞及，被害人
    甲○○始人車倒地等事實，業據被害人甲○○於警詢、偵查
    中檢察官訊問時指（證）述綦詳（見偵查卷第7 至第9 頁之
    調查筆錄、第42頁之訊問筆錄），且被告於警詢中，已供稱
    ：當時係因甲○○機車忽然從右側插進來，伊緊急剎車，但
    是仍煞車不及，而發生擦撞之交通事故，伊車有與甲○○之
    機車發生碰撞，撞擊點是在右前車頭等語（見偵查卷第3 至
    第4 頁之調查筆錄），其於偵查中檢察官訊問時，復自承：
    伊當時行駛在快車道之中間車道，甲○○突然從右前方切進
    伊車道，伊來不及煞車，而與甲○○機車發生擦撞等語（見
    偵查卷第43頁之訊問筆錄），顯見本件於事發當時，被告所
    駕駛之自用小客車確有撞及被害人甲○○騎乘之重型機車無
    疑；被告嗣於本院審理時，始翻異前詞，辯稱其並未與被害
    人甲○○機車發生碰撞云云，顯屬避重就輕之詞，自無可採
    甚明。
  (二)被害人甲○○於警詢、偵查中檢察官訊問時、本院審理時，
    均指（證）稱：事故發生後，是丙○○過來幫伊擋後方來車
    ，伊則自行將機車移置於路邊，伊當時沒有看見被告下車，
    伊將機車移開後，被告就直接駕車離開現場，整個過程中被
    告都沒有來跟伊說過任何話等語（見偵查卷第9 頁之調查筆
    錄、第42至第43頁之訊問筆錄，本院同上審判筆錄第8 至第
    9 頁）；而證人丙○○於警詢、偵查中檢察官訊問時、本院
    審理時，亦迭次證稱：伊當時係在景平路、安平路交岔路口
    旁施工，伊聽到聲響，就轉頭去看，發現甲○○人車倒地，
    被告車輛在甲○○後方，機車擋在被告車輛前，甲○○自己
    起身把機車牽起來，因為當時車多，伊就過去幫甲○○擋車
    ，擋車過程中伊可以看到被告車輛的情況，視線沒有被阻隔
    ，被告當時並未下車查看，也沒有過來與伊或甲○○交談，
    甲○○機車移到路邊後，被告車子就直接開走了，甲○○一
    直留在現場，等待救護車及警員到場處理，伊有將被告之車
    牌號碼記下來提供給警方等語（見偵查卷第13頁之查訪紀錄
    表、第42頁之訊問筆錄，本院同上審判筆錄第3 至第7 頁）
    ；觀諸被害人甲○○、證人丙○○上開所述情節，均互核相
    符，且證人丙○○本身僅係單純於事發當時，在該事發地點
    旁施工之人員，與被告或被害人甲○○間均無任何情誼、怨
    隙等關係，其就本件交通事故而言，立場上純屬客觀之第三
    人，並無刻意偏頗、維護或誣陷任何一方之動機，其所證述
    情節亦未見有何渲染、誇大之情，自值採信，是被害人甲○○、證人丙○○前開指（證）述之情節，堪認屬實。從而，
    本件被告於駕車與被害人甲○○之機車發生碰撞而肇事、被
    害人甲○○並因而人車倒地受有傷害後，既未下車對被害人
    甲○○施以救護，亦未報警處理或通知救護車前往現場，甚
    者始終未與被害人甲○○有任何接觸或隻字片語之交談，即
    逕行駕車離去，其所為顯已該當於肇事逃逸之犯行無疑；被
    告空言辯稱其有下車要關心被害人甲○○，並等甲○○牽車
    離開現場後始行離去，因當時車多，伊不得已才駕車離開云
    云，顯與前揭事證不符，且倘若被告確有下車關心、救護被
    害人甲○○之真意，其見被害人甲○○將車牽往路邊時，大
    可直接趨前提供協助及表達關心之意，而衡諸當時客觀情狀
    ，被告欲採取上開作為，亦無任何困難之處，難認有何被告
    所辯「因當時車多，不得已才駕車離開」之情，是被告上開
    所辯，亦顯與常情相悖，更遑論縱依被告所辯，其確有「下
    車」之動作，然被告於下車後，既未採取任何救護、報警、
    與被害人甲○○接觸等處置作為，旋即自行返回車內駕車離
    去，此等不具任何實質意義之「下車」舉動，亦無解於其肇
    事逃逸罪責之成立。從而，被告上開所辯，顯屬臨訟卸責之
    詞，委無足採甚明。
  (三)綜上所述，本件事證明確，被告肇事逃逸之犯行，堪以認定
    。
三、核被告所為，係犯刑法第185 條之4 駕駛動力交通工具肇事
    致人受傷而逃逸罪。按刑法第185 條之4 駕駛動力交通工具
    肇事，致人死傷而逃逸罪，只須有駕駛動力交通工具肇事，
    致人死傷，未下車救護而逃逸之事實，罪即成立，不以肇事
    之發生須有過失責任為要件（最高法院89年度台上字第7622
    號、92年度台上字第4552號判決意旨參照）；本件被告所涉
    過失傷害罪嫌，固經檢察官偵查終結後，認被告犯罪嫌疑不
    足，而為不起訴處分確定，此有臺灣高等法院被告前案紀錄
    表1 份在卷可按，然此尚無礙於被告本件肇事逃逸犯行之成
    立，附予敘明。爰審酌被告明知已駕車肇事，不思對被害人
    甲○○施以救護，猶自恃對於事故之發生並無歸責因素，而
    採取肇事逃逸之方式面對，足徵其對於他人權益漠視、消極
    之心態，其行為對於被害人甲○○生命、身體及求償權之行
    使亦危害非輕，且被告犯後猶飾詞狡辯，未見悔意，犯後態
    度難認良好等一切情狀，量處如主文所示之刑，以資懲儆。
據上論斷，應依刑事訴訟法第299 條第1 項前段，刑法第185 條
之4 ，判決如主文。
本案經檢察官黃彥琿到庭執行職務
中    華    民    國    99    年    5     月    28    日
                    交通法庭  審判長法  官  張江澤
                                    法  官  陳海寧
                                    法  官  劉景宜
上列正本證明與原本無異。
如不服本判決，應於判決送達後10日內敘明上訴理由，向本院提
出上訴狀 (應附繕本) ，上訴於臺灣高等法院。其未敘述上訴理
由者，應於上訴期間屆滿後20日內向本院補提理由書「切勿逕送
上級法院」。
                                    書記官  謝秀青
中    華    民    國    99    年    6     月    7     日
附錄本案論罪科刑法條全文
刑法第185條之4
中華民國刑法第185條之4
（肇事遺棄罪）
駕駛動力交通工具肇事，致人死傷而逃逸者，處6月以上5年以下
有期徒刑。

司法院資訊處製作；財團法人民間司法改革基金會備份。
